【裁判字號】    98,執消債更,25
【裁判日期】    991006
【裁判案由】    更生事件
【裁判全文】
臺灣澎湖地方法院民事裁定          98年度執消債更字第25號
債  務  人  林添成
代  理  人  許文贊律師住澎湖縣馬公市○○路216號4樓
債  權  人  匯豐(台灣)商業銀行股份有限公司
法定代理人  李鐘培
債  權  人  板信商業銀行股份有限公司
法定代理人  劉炳輝
債  權  人  聯邦商業銀行股份有限公司
法定代理人  李憲章
代  理  人  陳麗智
債  權  人  中國信託商業銀行股份有限公司
法定代理人  辜濂松
債  權  人  澳商澳盛銀行集團股份有限公司（原荷蘭商業銀行
            ）
法定代理人  經天瑞
上列當事人聲請消費者債務清理事件，本院裁定如下：
    主  文
債務人所提如附件一所示之更生方案應予認可，並自本裁定確定
之次月起，於每月十五日給付債權人。
債務人在未依更生條件全部履行完畢前，其生活程度應受如附件
二所示之限制。
    理  由
一、按債務人有薪資、執行業務所得或其他固定收入，法院認更
    生方案之條件公允者，得不經債權人會議可決，逕依債務人
    之聲請或依職權以裁定認可更生方案；法院為認可之裁定時
    ，因更生方案履行之必要，對於債務人在未依更生條件全部
    履行完畢前之生活程度，得為相當之限制，消費者債務清理
    條例第64條第1項、第62條第2項分別定有明文。
二、經查：
   (一)本件債務人聲請更生，前經本院97年度消債更字第52 號
       裁定開始更生程序在案，有上開裁定1份在卷可參，又債
       務人確有薪資、執行業務所得或其他固定收入等情，亦
       有其現所服務之育鋐企業行所出具之在職薪資證明在卷
       足憑。
   (二)本件無擔保及無優先權之債務總額為新台幣(下同)1,276
       ,788元，而債務人第一次所提出之更生方案，其內容為
       ：每1個月為1期，每期清償5,000元，清償期6年，總清
       償額360,000元，清償成數約28.2%。俟經本院通知其到
       院詢問並促其提高清償金額後，債務人同意並再提出新
       更生方案，其內容：為每1個月為1期，每期清償5,200元
       ，清償期8年，總清償額499,200元，清償成數約39.09%
       。惟該更生方案之總清償額顯低於其於開始更生時債權
       人依清算程序所得受償金額，經本院告知債務人：除非
       債權人表決同意，否則本院無從依消費者債務清理條例
       第64條第1項逕行認可，如欲本院逕行認可，則所提出之
       更生方案總清償額應高於其於開始更生時之總資產額(此
       本院依99年5月財政部南區國稅局所出具之財產歸屬資料
       清單所估計之現值為975,660元)。經此告知，其遂提出
       如附件一所示之更生方案，即每1個月為1期，每期清償
       10,200元，清償期8年，總清償額979,200元，清償成數
       約76.69%。
   (三)債務人現在每月之底薪為20,000元，加上加班費則為
       25,000元，而其於提出第1次更生方案時，所提列之每月
       生活支出如下：1、膳食費5,000元；2、交通費3,000元
       ；3、勞保費765元；4、健保費573元；5、扶養費12,000
       元，總共21,338元。姑不論其所列之每月支出項目及數
       額是否合理，如以債務人現在每月薪資約為25,000元，
       而其每月必要生活費用，以98年度內政部主計處所公布
       臺灣省每人每月最低生活費用為9,829元，加上其每月所
       需支出其2名未成年子女之扶養費，此如以債權人所主張
       應以綜合所得稅扶養免稅額每人每月為6,833元且其前妻
       應分擔一半為準，則債務人每月所需支出未成年子女之
       扶養費為6,833元，如此的話，其每月薪資25,000元減去
       每月最低生活費用9,829元，再減去每月所需支出未成年
       子女之扶養費6,833元，則只剩8,338元可供其自由處分
       及清償債務，而債務人所提如附件一所示之更生方案卻
       願每月每期清償10,200元，且其曾向本院明言：在更生
       方案履行期間會盡力節撙開支以履行更生方案，由此觀
       之，是債務人所提如附件一所示之更生方案，堪認債務
       人已盡其最大能力以清償債務。
   (四)至於債權人對附件一所示之更生方案，同意者有中國信
       託公司，不同意者有匯豐銀行、板信銀行、聯邦銀行及
       澳盛銀行等4位債權人，其不同意之理由，主要者如下：
       1、該更生方案是否符合消費者債務清理條例第64條第2
          項第3款所揭示之清算保障原則，尚待調查。
       2、債務人陳稱其聲請更生前2年總收入為905,162元，平
          均每月收入約37,715元，扣除債務人本人之每月最低
          生活費用支出，剩餘可分配金額約為27,886元，是其
          所提更生方案，尚未盡其最大能力。
       3、債務人應百分之百清償。
       4、債務人自開始更生至現在，已許久未清償債務，其手
          頭應已保留相當現金，卻未用來清償，亦未載明於財
          產報告書，顯見其無還款誠意，亦有上開條例第63條
          第1項第9款之隱匿財產之事由，依同條例第64條第2
          項第2款，法院不得逕行認可更生方案。
       對上開主張，本院雖能體會債權人之立場並認其或許有
       理，可是本院想向債權人說明如下：
       1、本院所以認債務人所提更生方案符合消費者債務清理
          條例第64條第2項第3款所揭示之清算保障原則，係以
          財政部南區國稅局於99年2月6日所出具之債務人財產
          歸屬資料清單所估定之房地現值金額為準，非出諸本
          院或債務人之片面之詞，因其既係由負責國家稅收之
          主管機關所估定，自具有公信力而具相當可信性。
       2、債務人現在每月薪資為20,000元 (加上 加 班 費 為
          25,000 元)，此有其現所服務之育鋐企業行所出具之
          在職薪資證明在卷可證，債權人所主張債務人每月收
          入約37,715元，係以其先前之工作立論，自非妥適，
          彼等因之主張債務人每月可分配金額約為27,886元，
          自難採納。
       3、更生程序之目的旨在促使欠缺清償能力而具有固定收
          入之債務人，於相當期間盡力清償債務後而得以免責
          ，俾使其能獲經濟重生，以免因其長期經濟困頓所衍
          生諸多社會問題，所以上開條例並不要求債務人須百
          分之百清償，否則並不能解決其長期經濟困頓而大違
          上開條例之立法目的。
       4、按更生程序進行中，債務人對其財產仍享有管理處分
          權，且其與清算程序不同，法並不要求債務人須將其
          全部財產用來清償債務，只是法院依上開條例第64條
          逕行認可更生方案時，其更生方案所定清償總金額須
          受上開條例第64條第2項第3款所揭示之清算保障原則
          之拘束，加以在本案由債務人在99年5月3日所提出國
          稅局出具之財產及所得資料清單，並未發現債務人有
          何存款，是債權人主張債務人有上開條例第63條第1
          數項第9款之隱匿財產之事由，自非可採。
三、綜上所述，本案債務人有固定收入，且其所提如附件一所示
    之更生方案，其條件核屬公允、適當、可行，且無同條例第
    63條所定不應認可之消極事由存在，故不經債權人會議可決
    ，予以認可該更生方案，另並依上開規定，就債務人在未依
    更生條件全部履行完畢前之生活程度，裁定為相當之限制，
    爰裁定如主文。
四、如不服本裁定，應於裁定送達後10日內，以書狀向司法事務
    官提出異議。
中    華    民    國    99    年    10    月    6     日
                  民事庭司法事務官
附件一：更生方案
┌──────────────────────────┐
│壹、更生方案內容                                    │
│1、認可裁定確定之次月起，每一月為一期，共96期。     │
│2、每期清償新台幣(下同)10,200元。                   │
│3、無擔保及無優先權債務總金額：1,276,788元。        │
│4、清償總金額：979,200元。                          │
│5、清償成數：76.69%                                 │
├──────────────────────────┤
│貳、更生清償分配表                                  │
├──┬───────────┬────┬──────┤
│編號│無擔保及無優先權債權人│債權金額│每期分配金額│
├──┼───────────┼────┼──────┤
│ 1  │ 聯邦商業銀行         │  71,967│     575    │
├──┼───────────┼────┼──────┤
│ 2  │ 板信商業銀行         │ 999,056│   7,981    │
├──┼───────────┼────┼──────┤
│ 3  │ 匯豐商業銀行         │  41,688│     333    │
├──┼───────────┼────┼──────┤
│ 4  │ 中國信託商業銀行     │  18,978│     152    │
├──┼───────────┼────┼──────┤
│ 5  │ 澳商澳盛銀行         │ 145,099│   1,159    │
├──┼───────────┼────┼──────┤
│    │    合       計       │1276,788│  10,200    │
│    │                      │        │            │
└──┴───────────┴────┴──────┘
附件二
債務人在未依更生條件全部履行完畢前，應受下列生活限制：
1、不得為奢侈、浪費之行為。
2、不得為賭博或投機行為。
3、不得為不動產之處分。
4、不得為國外旅遊等消費活動。
5、不得投資金融商品(如股票、基金等)。
6、不得駕駛價值超過新台幣500,000元以上之車輛，但因營業謀
   生所必要者，不在此限。

司法院資訊處製作；財團法人民間司法改革基金會備份。
